【裁判字號】    98,訴,1877
【裁判日期】    990427
【裁判案由】    違反毒品危害防制條例
【裁判全文】
臺灣彰化地方法院刑事判決              98年度訴字第1353號
公  訴  人  臺灣彰化地方法院檢察署檢察官
被      告  甲○○
上列被告因違反毒品危害防制條例案件，經檢察官提起公訴（98
年度毒偵字第1368號、第2165號），本院合併審理並判決如下：
    主    文
甲○○施用第一級毒品，處有期徒刑柒月，扣案之海洛因貳包（
合計淨重貳點陸捌公克，純質淨重零點捌玖公克）沒收銷燬之；
又施用第二級毒品，處有期徒刑肆月，扣案之甲基安非他命壹包
（毛重參點柒公克）沒收銷燬之、吸食器壹組沒收；又施用第一
級毒品，處有期徒刑柒月，扣案之海洛因肆包（其中壹包淨重零
點陸貳公克，另參包合計淨重零點玖肆公克）沒收銷燬之、注射
針筒壹支沒收；又施用第二級毒品，處有期徒刑肆月。主刑部份
應執行有期徒刑壹年陸月。
    犯罪事實
一、甲○○前於民國97年間因施用毒品案件，經裁定送觀察、勒
    戒後，認無繼續施用毒品之傾向，於97年6 月20日執行完畢
    釋放，並由臺灣臺中地方法院檢察署檢察官以97年度毒偵字
    第2450號為不起訴處分確定。詎其猶不知悔改，於上開觀察
    、勒戒執行完畢釋放後5 年內，復基於施用第一級毒品海洛
    因、第二級毒品甲基安非他命之犯意，先後為以下犯行，並
    分別為警查獲：
（一）於98年6 月12日晚上7 、8 時許，在國道一號高速公路西
      螺交流道附近，以將海洛因摻水置於針筒內注射之方式，
      施用第一級毒品海洛因一次；另於上揭時、地，以將甲基
      安非他命置於吸食器內點火燃燒吸食煙霧之方式，施用第
      二級毒品甲基安非他命一次。嗣於同年月13日凌晨1 時5
      分許，與其友人廖啟宏（另案由檢察官偵查起訴）為警在
      彰化縣埤頭鄉國道一號高速公路218 公里200 公尺北向處
      查獲，並當場扣得其與廖啟宏共有供其2 人施用之第一級
      毒品海洛因2 包（合計淨重2. 68 公克，純質淨重0.89公
      克）、第二級毒品甲基安非他命1 包（毛重3.7 公克）及
      其與廖啟宏所共有供施用毒品甲基安非他命所用之吸食器
      1 支，且經徵得其同意後採尿送驗，結果確呈安非他命、
      甲基安非他命及嗎啡、可待因陽性反應，始悉上情。
（二）於98年9 月26日15時30分許，在臺中市○○路路旁某處，
      ，以將海洛因摻水置於針筒內注射之方式，施用第一級毒
      品海洛因1 次；又於98年9 月27日為警採尿送驗回溯前4
      日內之某日，在其位於住臺中市○區○○路4 段126 號之
      住處，以將甲基安非他命置於吸食器內點火燃燒吸食煙霧
      之方式，施用第二級毒品甲基安非他命1 次。嗣於同年月
      27 日 凌晨0 時許，與其友人廖啟宏（另案由檢察官偵查
      起訴）為警在彰化縣埔心鄉○○村○○○○道往鹿港方向
      平面道路旁查獲，並扣得其與廖啟宏共有供其2 人施用之
      第一級毒品海洛因4 包（其中1 包淨重0.62公克，另3 包
      合計淨重0.94公克）及其所有供施用海洛因之注射針筒1
      支（另1 支係廖啟宏施用海洛因所用），且經徵得其同意
      後採尿送驗，結果確呈安非他命、甲基安非他命及嗎啡、
      可待因陽性反應，始悉上情。
二、案經內政部警政署國道公路警察局第三警察隊、彰化縣警察
    局溪湖分局報告臺灣彰化地方法院檢察署檢察官偵查起訴。
    理  由
一、本案被告甲○○住所地在臺中市○區○○路4 段126 號，居
    所地雲林縣斗六市○○路13巷27弄5 號，施用毒品地分別在
    雲林縣西螺交流道旁及臺中市○○路路旁，雖均非本院轄區
    ，惟其於98年6 月13日持有施用剩餘之毒品海洛因2 包及甲
    基安非他命1 包，在彰化縣埤頭鄉國道一號高速公路218 公
    里200 公尺北向處為警查獲；另於98年9 月27日持有施用剩
    餘之毒品海洛因4 包，在彰化縣埔心鄉○○村○○○○道往
    鹿港方向平面道路旁為警查獲。因其持有該毒品之低度行為
    應為施用之高度行為所吸收而不另論處（詳後述），從而其
    持有毒品之地點亦為本案行為地，而該2 處均係本院轄區，
    本院就本件自有管轄權，合先敘明。
二、按「被告以外之人於審判外之言詞或書面陳述，除法律有規
    定者外，不得作為證據」，刑事訴訟法第159 條第1 項固定
    有明文，然「鑑定之經過及其結果，應命鑑定人以言詞或書
    面報告」，同法第206 條第1 項亦規定甚明。是鑑定人以「
    書面」為鑑定報告提出於法院，依刑事訴訟法第159 條第1
    項立法理由及同法第206 條第1 項規定，即具有證據能力。
    又法院或檢察官得囑託醫院、學校或其他相當之機關、團體
    為鑑定，或審查他人之鑑定，並準用第203 條至第206 條之
    1 之規定，刑事訴訟法第208 條第1 項亦定有明文。依此，
    檢察官對於偵查中之案件，認為須實施鑑定者，固應就具體
    個案，選任鑑定人或囑託鑑定機關（團體）為之；但對於司
    法警察機關調查中之案件，或有量大或急迫之情形，為因應
    實務之現實需求，如檢察官針對該類案件之性質（例如：查
    扣之毒品必須檢驗其成份、對施用毒品之犯罪嫌疑人必須檢
    驗其體內有無毒品代謝反應、對於查扣之槍砲彈藥必須檢驗
    有無殺傷力、對違反野生動物保育法案件必須鑑定是否屬於
    保育類動物案件等) ，認為當然有鑑定之必要者，經參考法
    務部92年5 月20日法檢字第092080203 號函送之法務部「因
    應刑事訴訟法修正工作小組」研討之刑事訴訟法修正相關議
    題第21則之共識結論，以及臺灣高等法院於92年8 月1 日舉
    行之刑事訴訟法新制法律問題研討會第3 則法律問題研討結
    果之多數說，基於檢察一體原則，得由該管檢察長對於轄區
    內之案件，以事前概括選任鑑定人或囑託鑑定機關（團體）
    之方式，俾便轄區內之司法警察官、司法警察對於調查中之
    此類案件，得即時送請事前已選任之鑑定人或囑託之鑑定機
    關（團體）實施鑑定，該鑑定人或鑑定機關（團體）亦應視
    同受承辦檢察官所選任或囑託而執行鑑定業務，其等出具之
    書面鑑定報告應屬刑事訴訟法第206 條所定之傳聞例外，當
    具有證據能力（法務部92年9 月1 日法檢字第0920035083號
    函可供參照）。從而，本件自被告甲○○所採集之尿液，經
    由查獲之警察單位依先前轄區檢察署檢察長事前概括選任之
    鑑定機關即詮昕科技股份有限公司（下稱詮昕公司）實施鑑
    定，該鑑定機關所出具之下述「濫用藥物尿液檢定報告」即
    具有證據能力而得為本案之證據。
三、訊據被告對於上開事實均坦承不諱；且犯罪事實一（一）部
    分，有詮昕科技股份有限公司98年6 月25日報告編號000000
    00號濫用藥物尿液檢驗報告（詳98年度毒偵字第1368號卷第
    7 頁）、國道公路警察局第三警察隊採集犯罪嫌疑人尿液編
    號與真實姓名對照認證表（同上偵卷第8 頁）各1 紙在卷可
    憑。扣案之白色粉末2 包，經送法務部調查局鑑驗，確含有
    第一級毒品海洛因成分（合計淨重2.68公克，純質淨重0.89
    公克），此有法務部調查局98年7 月6 日調科壹字第098230
    19060 號鑑定通知書1 份（98年度毒偵字第1369號卷第15頁
    ）附卷可憑；另結晶狀物品1 小包，經國道公路警察局第三
    警察隊初步檢驗，確定為甲基安非他命成分，有國道公路警
    察局第三警察隊查獲涉嫌毒品危害防制條例案毒品初步檢驗
    報告單（內政部國道公路警察局第三警察隊公警三刑字第09
    80305151號警卷第11頁）附卷可考。犯罪事實一（二）部分
    ，有詮昕科技股份有限公司98年10月8 日報告編號8A020055
    號濫用藥物尿液檢驗報告（詳98年度毒偵字第2165號卷第39
    頁）、彰化縣警察局溪湖分局委託檢驗尿液代號與真實名對
    照認證單（同上偵卷第24頁）各1 紙在卷可憑；另扣案之碎
    塊狀物品1 包及粉末3 包，經送法務部調查局鑑驗，確含有
    第一級毒品海洛因成分（其中碎塊狀物品1 包淨重0.62公克
    ，另粉末3 包合計淨重0.94公克），此有法務部調查局98年
    10月28日調科壹字第09823029500 號鑑定通知書1 份（本院
    98年度訴字第1353號卷第64頁）附卷可考。足認被告自白與
    事實相符，本件事證明確，被告犯行均堪認定。
四、按犯毒品危害防制條例第10條施用第一、二級毒品之罪者，
    檢察官應先聲請法院裁定將被告令送勒戒處所觀察、勒戒，
    經觀察、勒戒後，認無繼續施用毒品傾向者，應即釋放，並
    為不起訴之處分或不付審理之裁定；認有繼續施用毒品傾向
    者，應由檢察官聲請法院裁定令入戒治處所施以強制戒治，
    且經觀察、勒戒或強制戒治執行完畢釋放後，5 年內再犯第
    10 條 之罪，檢察官應依一般刑事訴訟程式予以起訴論罪科
    刑，此觀諸毒品危害防制條例第20條第1 項、第2 項、第23
    條第2 項前段規定自明。經查，本案被告前因施用毒品案件
    ，經法院裁定送觀察、勒戒後，因評定認無繼續施用毒品傾
    向，於97年6 月20日執行完畢釋放，有臺灣高等法院被告前
    案紀錄表在卷可佐，其於觀察、勒戒執行完畢釋放後5 年內
    ，再犯本件施用毒品案件，依前述規定自應予以起訴論罪科
    刑。
五、核被告所為，係犯毒品危害防制條例第10條第1 項之施用第
    一級毒品罪及同條第2 項之施用第二級毒品罪。被告施用第
    一、二級毒品前後持有第一、二級毒品之低度行為，應為其
    施用第一、二級毒品之高度行為所吸收，不另論罪。被告所
    犯上開4 罪，犯意各別，行為不同，應分論併罰。爰審酌被
    告曾因施用毒品經送觀察、勒戒，仍未知警惕，又再犯本案
    之罪，足見其雖經觀察、勒戒之治療程序，仍未徹底戒除惡
    習遠離毒害，顯然無視於毒品對於自身健康之戕害及國家對
    於杜絕毒品犯罪之禁令，本應予以嚴懲，惟斟酌被告施用毒
    品僅戕害己身，且犯後坦承犯行，態度良好等一切情狀，分
    別量處如主文所示之刑，並定其應執行之刑，以示懲儆。
六、扣案之海洛因2 包（合計淨重2.68公克，純質淨重0.89公克
    ）、海洛因4 包（其中1 包淨重0.62公克，另3 包合計淨重
    0.94公克）為毒品危害防制條例所定之第一級毒品；扣案之
    甲基安非他命1 包（毛重3.7 公克）為毒品危害防制條例所
    定之第二級毒品，均應依該條例第18條第1 項前段沒收銷燬
    之。另扣案之吸食器1 組，為被告與廖啟宏所共有且供其2
    人吸食甲基安非他命之用；扣案之注射針筒2 支，其中1 支
    為被告所有且供其施用海洛因之用，業據被告供明在卷，均
    應依刑法第38條第1 項第2 款規定沒收之。至於扣案之另1
    支注射針筒，係其友人廖啟宏施用海洛因之物，業據被告陳
    明無誤，自不得於本案宣告沒收，亦附此序明。
據上論斷，應依刑事訴訟法第273 條之1 第1 項、第299 條第1
項前段，毒品危害防制條例第10條第1 項、第2 項、第18條第1
項前段，刑法第11條、第51條第5 款、第38條第1 項第2 款，判
決如主文。
本案經檢察官陳建佑到庭執行職務。
中    華    民    國    99    年     4    月    27    日
                  刑事第二庭    審判長法官  石馨文
                                法      官  羅永安
                                法      官  江彥儀
以上正本證明與原本無異。
如不服本判決應於收受判決後10日內向本院提出上訴書狀，並
應敘述具體理由。其未敘述上訴理由者，應於上訴期間屆滿後
20日內向本院補提理由書(均須按他造當事人之人數附繕本)
「切勿逕送上級法院」。
中    華    民    國    99    年     4    月    27    日
                                書  記  官  黃明慧
附錄本案論罪科刑法條全文：
毒品危害防制條例第10條第1項、第2項
施用第一級毒品者，處 6 月以上 5 年以下有期徒刑。
施用第二級毒品者，處 3 年以下有期徒刑。

司法院資訊處製作；財團法人民間司法改革基金會備份。
